臺北高等行政法院判決　　　　　　　　　　　　　　　九十二年度訴字第三三五號
　　　　　　　　　　　　　　　.
　　原　　　告　張文澤即日盛房.
　　　　　　　　仲介企業社
　　　　　　　　　　　　　　　.
　　　　　　　　　　　　　　　.
　　被　　　告　經濟部智慧財產局
　　代　表　人　蔡練生（局長）
　　訴訟代理人　乙○○
右當事人間因服務標章註冊事件，原告不服經濟部中華民國九十一年十一月二十日經
訴字第○九一○六一二七六○○號訴願決定，提起行政訴訟。本院判決如左：
    主  文
訴願決定及原處分均撤銷。
訴訟費用由被告負擔。
    事  實
壹、事實概要：
    緣原告前於民國（以下同）九十年一月十六日以「日盛」服務標章（以下簡稱系
    爭服務標章，如附圖一），指定使用於商標法施行細則第四十九條所定商品及服
    務分類表第三十六類之「各種建築物之租賃、不動產買賣、租賃之仲介、不動產
    估價」等服務，向被告申請註冊，案經被告審查，認系爭服務標章圖樣上之「日
    盛」，與據以核駁之註冊第六一六八○號「日盛設計圖」服務標章（以下簡稱據
    以核駁服務標章，如附圖二）圖樣上之中文相同，且均指定使用於同一或類似服
    務，應不予註冊，以九十一年七月二十四日服務標章核駁字第三一九二九號審定
    書為核駁之處分。原告不服，提起訴願，遭駁回後，遂向本院提起行政訴訟。
貳、兩造聲明：
一、原告聲明：
    原告未於言詞辯論期日到場，據其提出之書狀，聲明求為判決訴願決定及原處分
    均撤銷。
二、被告聲明：求為判決如主文所示。
、兩造爭點：
    被告認系爭服務標章與據以核駁服務標章近似，且均指定使用於同一或類似服務
    ，違反商標法第七十七條準用第三十七條第十二款之規定，而為核駁之處分，有
    無理由？
一、原告陳述：
    原告未於言詞辯論期日到場，據其提出之書狀，陳述如左：
１、原告前以「日盛」圖樣指定使用於商標法施行細則第四十九條所定商品及服務分
    類表第三十六類之「各種建築物之租賃、不動產買賣、租賃之仲介、不動產估價
    」等服務，向被告申請註冊，被告審查結果認系爭服務標章圖樣上之「日盛」，
    與據以核駁服務標章圖樣上之「日盛」相同，且均指定使用於同一或類似服務，
    而予核駁之處分，嗣提起訴願，訴願決定機關亦予駁回訴願之處分，原告乃提起
    本件行政訴訟。
２、查據以核駁服務標章縱未因三年不使用而應予撤銷，亦因據以核駁服務標章專用
    權業於九十二年一月十五日屆滿，迄今均未為延展註冊申請，專用權已然消滅確
    定，情事已有變更，依法原處分尚非無另為適法處分之餘地。
３、綜上所述，請判決如原告訴之聲明。
二、被告陳述：
１、按服務標章圖樣「相同或近似於他人同一服務或類似服務之註冊標章者」，不得
    申請註冊，為商標法第七十七條準用同法第三十七條第十二款之規定。
２、本件原告申請註冊之系爭服務標章圖樣上之「日盛」，與據以核駁服務標章圖樣
    上之「日盛」設計圖構成近似，且指定使用於同一或類似服務，有致消費者對服
    務提供主體、來源產生混淆誤認之虞，自有首揭法條之適用。至原告於申請中、
    訴願期間，雖稱據以核駁服務標章專用權人業於八十六年間廢止營業，已有三年
    以上不使用該標章，然並未依法撤銷該標章。今雖該標章專用期屆滿，尚未申請
    延展，然依商標法第七十七條準用同法第二十五條規定，延展註冊得於專用「期
    滿後六個月內」申請，是九十二年一月十五日期滿之標章，截至九十二年四月二
    日被告提出答辯書時，依法應仍保有申請延展註冊之優先權利。
３、時至九十三年二月十九日本院行準備程序，據以核駁服務標章專用期間業已屆滿
    ，且已屆滿專用期滿後六個月內申請延展註冊期間，而未申請延展註冊，是據以
    核駁服務標章已不存在，情事已有變更，原處分應予撤銷。惟因被告訴訟代理人
    未經特別授權可自行撤銷原處分，故仍請判決如被告答辯之聲明。
    理　由
一、本件原告經合法通知，未於言詞辯論期日到場，核無行政訴訟法第二百十八條準
    用民事訴訟法第三百八十六條各款所列之情事，爰依被告之聲請，由其一造辯論
    而為判決，合先敘明。
二、按服務標章圖樣相同或近似於他人同一服務或類似服務之註冊服務標章，不得申
    請註冊，為商標法第七十七條準用第三十七條第十二款所明定。而衡酌服務標章
    是否近似，應以具有普通知識、經驗之一般消費者於消費時施以普通所用之注意
    ，有無混同誤認之虞判斷之，同法施行細則第五十條準用第十五條第一項定有明
    文。又所謂類似服務，應依一般社會通念、市場交易情形，並參酌該服務之性質
    、內容、提供者、行銷管道及場所或對象等各種相關因素判斷之，同法施行細則
    第十五條第三項復定有明文。
三、本件被告以原告申請註冊之系爭服務標章圖樣上之「日盛」，與據以核駁服務標
    章圖樣上之「日盛」相同，且指定使用於同一或類似服務，有違商標法第七十七
    條準用同法第三十七條第十二款之規定，乃為本件應予核駁之處分。原告不服，
    循序提起訴願及本件行政訴訟。
四、原告於本件行政訴訟中訴稱，據以核駁服務標章縱未因三年不使用而應予撤銷，
    亦因據以核駁服務標章專用權業於九十二年一月十五日屆滿，迄今均未為延展註
    冊申請，專用權已然消滅確定，情事已有變更，依法原處分尚非無另為適法處分
    之餘地等語。經查：
１、原告申請註冊之系爭服務標章圖樣上之「日盛」係單純未經設計之文字標章，據
    以核駁服務標章圖樣上之「日盛」略經設計，二者圖樣相較，均有予人寓目印象
    顯著之相同中文，異時異地隔離觀察，尚難謂無使人產生混淆誤認之虞，應屬構
    成近似之服務標章，且前者指定使用於「各種建築物之租賃、不動產買賣、租賃
    之仲介、不動產估價」之服務與後者指定於「不動產買賣介紹、代理房屋出租、
    出售之服務」等服務，復均屬同一或類似，自有首揭法條之適用，則被告於九十
    一年七月二十四日為本件應予核駁之處分，揆諸首揭規定，原無違誤，訴願決定
    機關於九十一年十一月二十日訴願決定予以維持，原無不合。
２、惟查據以核駁服務標章專用期間業於九十二年一月十五日屆滿，迄九十二年七月
    十五日已屆滿專用期滿後六個月內申請延展註冊期間，而未申請延展註冊，是據
    以核駁服務標章已不存在，情事已有變更，原告主張本件原處分尚非無另為適法
    處分之餘地等語，尚堪採信。
五、綜上所述，本件被告未及審酌據以核駁服務標章嗣後發生因未申請延展註冊已不
    存在之事實，而為本件應予核駁之處分，因情事變更，容有未合，是原告訴請撤
    銷訴願決定及原處分，即無不合，應予准許。
六、本件事證已臻明確，兩造其餘攻擊防禦方法與本件判決結果不生影響，故不逐一
    論述，併此敘明。
據上論結，本件原告之訴為有理由，爰依行政訴訟法第九十八條第三項前段、第二百
十八條，民事訴訟法第三百八十五條第一項前段判決如主文。
中　　華　　民　　國　　　九十三　　　年　　　三　　　月　　　十七　　　日
                              臺 北 高 等 行 政 法 院 第 一 庭
                                    審 判 長 法    官 徐瑞晃
                                             法    官 李得灶
                                             法    官 吳慧娟
右為正本係照原本作成。
如不服本判決，應於送達後二十日內，向本院提出上訴狀並表明上訴理由，如於本判
決宣示後送達前提起上訴者，應於判決送達後二十日內補提上訴理由書（須按他造人
數附繕本）。
中　　華　　民　　國　　　九十三　　　年　　　三　　　月　　　十七　　　日
     　　　　　　　　　　　　　　    　      書 記 官 劉道文
